最高法院刑事判決　　　　　　　　　　　　　　　八十八年度台上字第六五一六號
　　上　訴　人　台灣高等法院高雄分院檢察署檢察官
　　被　　　告　甲○○
　　選任辯護人　張英傑律師
右上訴人因被告貪污案件，不服台灣高等法院高雄分院中華民國八十八年九月一日第
二審判決（八十八年度上訴字第五九八號，起訴案號：台灣高雄地方法院檢察署八十
七年度偵字第一二五一二號），提起上訴，本院判決如左：
    主  文
原判決撤銷，發回台灣高等法院高雄分院。
    理  由
本件原判決以：公訴意旨略稱：被告甲○○係高雄市小港區濟南里里長，緣台灣電力
公司開發電源基金管理委員會，於民國八十六年度核發有補助小港區濟南里協助金，
而濟南里有電器採購項目，適濟南里活動中心須安裝冷氣機（三噸重）五台之用，經
依規定於八十六年五月二十六日公開招標比價，結果由甲○○經營之「增榮企業行」
以每台新台幣（下同）三萬一千元，合計十五萬五千元得標（尚有其他得標項目及金
額）。嗣甲○○於八十六年六月十日將五台新帝牌（ＳＡＭＳＵＮＧ）冷氣機安裝在
濟南里活動中心，且於同年月十二日經小港區公所派員驗收，而甲○○復於同年月二
十六日出具財產借據交小港區公所，以示負保管之責。詎甲○○竟意圖為自己不法之
所有，擅自將新安裝新帝牌（ＳＡＭＳＵＮＧ）之冷氣機其中三台拆下，侵占入己，
而將濟南里活動中心原有拆卸換裝下來之三台富帝牌（ＦＲＩＥＤＲＩＣＨ）舊冷氣
機予以裝回。嗣因遭人檢舉，於八十七年一月二十一日經法務部調查局高雄市調查處
派員會勘現場前，始換裝同型新帝牌（ＳＡＭＳＵＮＧ）新冷氣機三台。經法務部調
查局高雄市調查處移送，認甲○○涉犯刑法第三百三十六條第一項之公務侵占罪嫌云
云。經審理結果，認為被告之犯罪不能證明。因而撤銷第一審論處被告以依據法令從
事公務之人員，侵占公有財物罪刑之科刑判決，改判諭知該被告無罪，雖非無見。惟
查：(一)證據雖已調查，而其內容尚未明瞭者，即與未經調查無異，如遽行判決，仍屬
於審判期日應行調查之證據未予調查，其判決自屬違背法令。本案關鍵在於法務部調
查局高雄市調查處於八十七年一月二十一日查獲甫換裝之新帝牌新冷氣機三台，是否
為高雄市政府小港區公所於八十六年六月間驗收後，交由被告負責保管使用之冷氣機
﹖查公務機關購置之財產，通常均編列財產編號並黏貼財產標簽在購置之物品上，以
資鑑別。本案係經檢舉人李陳界水發現被告將新購之冷氣機三台取下侵吞，而裝上舊
冷氣機充數，向法務部調查局檢舉，調查局人員擇期於八十七年一月二十一日會同區
公所人員前往濟南里活動中心勘查，發現五台新冷氣機其中有三台並未安裝排水管，
而其空氣過濾網並無任何灰塵，冷氣機底盤亦無水跡，有會勘紀錄一份及照片數幀附
卷足稽。如果無訛，該三台新冷氣機應未曾使用過，而係臨時安裝，且尚未安裝完畢
。原審就被告於八十七年一月二十一日調局人員會同區公所人員會勘時，該新的冷氣
機有無貼上區公所財產標簽，即該三台冷氣機是否為小港區公所於八十六年六月間交
由被告保管之財產，並未詳細調查，究明真相，以為判斷之依據。遽行判決，尚有違
誤。(二)被告於八十七年一月二十一日向會勘人員陳稱：現場五台冷氣機購買、安裝約
已有半年（年６月），係向「增榮企業行購買，由區公所人員負責購買安裝……。
貯藏室三台舊冷氣機（無外殼）係「濟南社區」買的，安裝在該活動中心已有五、六
年，係年６月拆下來等語（見偵查卷第三十六頁），核與被告其後之陳述及其所舉
證人張天送於審理中所為有利被告之證詞，並不相符。原判決就被告前後不一之陳述
，未說明何以捨棄前者而取信後者之理由，即嫌判決理由不備。檢察官上訴意旨，執
以指摘，非無理由。應認原判決有撤銷發回之原因。
據上論結，應依刑事訴訟法第三百九十七條、第四百零一條，判決如主文。
中      華      民      國    八十八    年     十一     月     十八     日
                              最高法院刑事第四庭
                                  審判長法官  黃  劍  青
                                        法官  劉  敬  一
                                        法官  林  增  福
                                        法官  邵  燕  玲
                                        法官  郭  毓  洲
      右正本證明與原本無異
                                              書  記  官
中      華      民      國    八十八    年     十一     月    二十四    日
